【裁判字號】    98,交聲,1191
【裁判日期】    981130
【裁判案由】    違反道路交通管理處罰條例聲明異議
【裁判全文】
臺灣士林地方法院交通事件裁定        98年度交聲字第1191號
原處分機關  臺北市交通事件裁決所
異議人即    甲○○
受處分人
上列異議人即受處分人因違反道路交通管理處罰條例案件，對於
臺北市交通事件裁所民國98年9 月7 日所為之處分（原處分案號
：北市裁罰字第裁22-Z00000000號）聲明異議，本院裁定如下：
    主      文
原處分撤銷。
甲○○不罰。
    理      由
一、按汽車駕駛人，駕駛汽車在道路上蛇行，或以其他危險方法
    駕車者，處新臺幣（下同）6,000 元以上24,000元以下罰鍰
    ，並當場禁止其駕駛，及吊扣該汽車牌照3 個月，另記違規
    點數3 點，且應接受道路交通安全講習，道路交通管理處罰
    條例第43條第1 項第1 款、第4 項、第24條第1 項第3 款、
    第63條第1 項第3 款固分別定有明文。
二、原處分意旨略以：異議人即受處分人甲○○於民國98年6 月
    7 日19時2 分許，駕駛車牌號碼Q3-3033 號自用一般小客車
    （下稱上開自小客車），在國道一號北上22公里至18公里路
    段，有在道路上蛇行之違規，經國道公路警察局第一警察隊
    員警發覺後當場攔停舉發，嗣異議人逾越舉發單上所載之應
    到案期日2 日後始到案陳述不服，經原處分機關調查結果，
    仍認前開違規行為明確，乃依道路交通管理處罰條例第24條
    第1 項第3 款、43條第1 項第1 款、第63條第1 項第3 款違
    反道路交通管理事件統一裁罰基準表之規定，裁處異議人罰
    鍰21,000元，記違規點數3 點，並施以道路交通安全講習（
    惟漏未援引同條例第43條第4 項，吊扣異議人汽車牌照3 個
    月）。
三、聲明異議意旨略以：伊確有於上揭時間，駕駛上開自小客車
    行經該路段，惟當時伊車上尚載有妻子及3 個月大之幼兒，
    為顧及妻兒安全，並無可能蛇行，參以當時天色昏暗，警車
    與伊車輛車距甚遠，員警實有錯看及誤認之虞，員警舉發顯
    有錯誤，爰依法聲明異議等語。
四、經查，
    (一)按法院受理交通事件，準用刑事訴訟法之規定，道路交通
      管理處罰條例第89條前段定有明文，最高法院76年臺上字
      第4986號判例所揭「認定犯罪事實所憑之證據，雖不以直
      接證據為限，間接證據亦包括在內；然而無論直接或間接
      證據，其為訴訟上之證明，須於通常一般之人均不致有所
      懷疑，而得確信其為真實之程度者，始得據為有罪之認定
      ，倘其證明尚未達到此一程度，而有合理之懷疑存在以致
      事實審法院無從取得有罪之確信時，即應由法院為諭知被
      告無罪之判決」之意旨，於法院審理行為人違反道路交通
      管理處罰條例案件時，自當有其適用。易言之，法院於審
      理行為人違反道路交通管理處罰條例案件，當踐行完畢調
      查證據之程序後，為事實之認定時，如就原處分機關所認
      定之行為人違規事實仍有合理之訴訟上懷疑，而無法百分
      之百確信行為人確有該當於道路交通管理處罰條例各該處
      罰條文之構成要件事實時，即應依訴訟上對待證事實「倘
      有懷疑，則從被告之利益作解釋」之證據法則，作對受處
      分人有利之認定。
    (二)異議人之上開違規事實，雖經證人即本件舉發員警乙○○
      於本院調查時證述：「（本件交通違規是伊舉發，但記憶
      有點模糊，請法官提示舉發通知單。」、「當時伊是看前
      方有一部車（車型不確定）開很快，該車一直在高速公路
      的內外車道變換車道，當時在國道一號北上22公里處，伊
      就沿途尾隨，該車一直於車陣中蛇行、穿梭，當時車流量
      很大，所有的車安全距離並不是很足夠。伊不敢在車陣中
      變換車道，怕影響車行安全，伊在路肩加速尾隨該車確認
      該車車號及車型。在北上18公里處攔下該車，予以告發。
      在北上20公里處確認該車車型，當時伊在該車左後方，該
      車的車型是BMW 藍色，車號即為違規單上所載。伊在路肩
      是以120 公里至130 公里速度尾隨該車，該車時速伊無法
      確定。」、「伊有看到一位小姐，坐在副駕駛座。」、「
      伊在22公里處就是因為無法確認該車車型、顏色，所以才
      行駛路肩尾隨確認。是在20公里處後確認該車，才趨前攔
      查。在確認與攔查過程中，該車還是繼續在蛇行。」等語
      （見本院卷第19頁至第22頁），惟細繹證人乙○○前開證
      詞，其於本院庭訊初始即表明對本件違規事實經過「記憶
      有點模糊」，且其於發現違規車輛當時，尚無能立即辨明
      該車之車型、車號等特徵，而係以尾隨方式進行確認及攔
      停，尾隨距離長達4 公里左右，再參舉發當時為晚間7 時
      許，車流量大，夜間視線本就非佳，加以車輛多、車速快
      ，證人乙○○以行駛路肩尾隨之方式，是否能正確無誤辯
      認違規車輛，抑或能否準確尾隨於該車之後而無中途錯認
      等情，尚非無疑，甚者，證人乙○○是否真係在其進行攔
      停之前，即已辨識出違規車輛特徵，此僅有證人證詞可憑
      ，並無其他在場員警或資料足資證明，本院自難僅以該有
      疑義之證詞，即遽認異議人於前開時地確有蛇行駕駛之違
      規事實。
    (三)異議人所辯之事由，復據其配偶莊子潔於本院調查時佐證
      稱：98年6 月7 日當天我們是先去大佳河濱公園騎腳踏車
      ，騎完腳踏車後要回家，所以就上高速公路，當時是從22
      公里處上高速公路，伊當時是坐在後座，小孩坐在後座的
      汽車安全座椅上。伊先生自從婚後就很少開快車，因為小
      孩很小，所以伊有叮嚀不要開快車，伊先生平常開車不會
      鑽，也不可能蛇行，而且案發當天伊先生並無蛇行，因為
      伊在車上，他蛇行會被我罵。當時警察從後面攔停時，我
      們還懷疑是否是攔我們，後來攔下我們，我們才確定知道
      是攔我們。當時伊的反應是覺得莫名其妙，因為不覺得我
      們有違規等語（見本院卷第24頁至第26頁），而莊子潔亦
      經證人乙○○當庭表示「伊當天看到她由右側門下來」（
      見本院卷第26頁），可證莊子潔當天確實有乘坐異議人所
      駕駛之車輛無誤。觀諸證人莊子潔上開證述，異議人當天
      係載全家出遊後欲返家，車上不僅有妻子乘坐，亦載有一
      襁褓中幼兒，異議人所駕駛之車輛負載全家人生命安全，
      異議人當不至無視妻兒之生命身體安全於無物，進而為超
      速、蛇行等極度危險之行為，且當時證人莊子潔亦乘於車
      上，其實無可能任由異議人做出危險違規行為而不加制止
      ，再者，異議人表示當天莊子潔係乘坐於右後座，而非如
      證人乙○○所證之副駕駛座，此亦為證人莊子潔所是認，
      顯見當天天色昏暗，證人乙○○於舉發當下兩車均靜止時
      皆未能明辨，其是否能於高速行駛下精準辨明異議人車輛
      確為違規車輛，誠屬可疑。
五、綜上所述，本件除證人乙○○本身所言外，復查無其他經科
    學儀器取得（例如照片或錄影）之積極證據可資佐證，故難
    以認定異議人該當原處分機關裁罰之前揭違規情狀，原處分
    機關以異議人違反道路交通管理處罰條例第43條等規定加以
    裁罰，尚有速斷，異議人所為之聲明異議非無理由，應由本
    院將原處分撤銷，改為異議人不罰之諭知。
據上論斷，應依道路交通案件處理辦法第20條，裁定如主文。
中    華    民    國    98    年    11    月    30    日
                        交通法庭法  官  高雅敏
以上正本證明與原本無異。
如不服本裁定，應於送達後5日內向本院提出抗告狀。
                                書記官  陳映羽
中    華    民    國    98    年    11    月    30    日


司法院資訊處製作；財團法人民間司法改革基金會備份。
